【裁判字號】    95,易,3264
【裁判日期】    951226
【裁判案由】    詐欺
【裁判全文】
臺灣臺中地方法院刑事判決              95年度易字第3264號
公  訴  人  臺灣臺中地方法院檢察署檢察官
被      告  甲○○
上列被告因詐欺案件，經檢察官提起公訴（95年度偵字第22252
號），本院判決如下：
    主    文
甲○○幫助犯詐欺取財罪，處有期徒刑參月，如易科罰金，以銀
元參佰元即新台幣玖佰元折算壹日。
    犯罪事實及理由
一、甲○○為高職畢業之成年人，可預見一般人收集金融機構帳
    戶之存摺、提款卡（含密碼）使用，常與財產犯罪密切相關
    ，且取得他人存摺之目的在於不法收取他人受騙款項，藉以
    逃避員警之查緝之用，竟因急於找工作，即使收集帳戶者，
    持之作為詐騙他人以收取受騙款項之用亦不違背其本意，基
    於幫助他人詐欺取財之不確定故意，於民國（下同）95年3
    月間某日，在台中市○○路與西屯路路口，將其所有台中市
    第七商業銀行股份有限公司之帳戶（帳號：000000000 ）存
    摺、提款卡（含密碼）交付予姓名、年籍均不詳綽號「阿文
    」之成年男子。嗣於95年4 月某日，丙○○接獲中獎新台幣
    （下同）100 萬元之詐騙電話，不疑有他，因而陷於錯誤，
    於95年4月18日及19日，依指示分別匯款8萬元及10萬元，至
    甲○○上開帳戶內，旋遭提領一空。
二、按現行刑事訴訟法為保障被告之反對詰問權，排除具有虛偽
    危險性之傳聞證據，以求實體真實之發見，於該法第159 條
    第1 項明定被告以外之人於審判外之言詞或書面陳述，除法
    律有規定者外，不得作為證據。而刑事訴訟法第159條之1至
    159條之4有傳聞法則之例外規定，且被告以外之人於審判外
    之陳述，雖不符前4 條之規定，而經當事人於審判程序同意
    作為證據，法院審酌該言詞陳述或書面陳述作成時之情況，
    認為適當者，亦得為證據；當事人、代理人或辯護人於法院
    調查證據時，知有第159條第1項不得為證據之情形，而未於
    言詞辯論終結前聲明異議者，視為有前項之同意，刑事訴訟
    法第159條之5定有明文。本件檢察官、被告並未就被告以外
    之人於審判外之陳述有所爭執，且迄於言詞辯論終結前，均
    未主張有刑事訴訟法第159條第1項不得為證據之情形，是應
    認已同意作為證據，且經本院審酌後，認無不適當之情形，
    應認均有證據能力，合先敘明。
三、訊據被告甲○○固坦承上開帳戶為其所有，並於上開時、地
    ，將上開帳戶之存摺、提款卡（含密碼）交予「阿文」，惟
    矢口否認有何犯行，辯稱：「阿文」要伊拿出近3 萬元購買
    直銷產品，伊因沒錢可買，「阿文」騙伊會介紹下線給伊，
    下線做的業績會算伊的，並將錢匯入伊上開帳戶，但須提供
    上開帳戶之存摺、提款卡（含密碼）作為質押，伊因急於找
    工作，才將之交予「阿文」云云。惟查：
  (一)被告所有之上開帳戶係於94年10月19日開戶，有第七商業銀
    股份有限公司95年5月5日七崇德字第2741號函附之開戶及往
    來明細資料在卷可稽（見警卷第7- 9頁）。又被害人丙○○
    因受騙，而依指示於95年4月18、19日分別匯款8萬、10萬元
    至被告上開帳戶，旋遭提領一空之事實，業據被害人丙○○
    於警詢指述甚詳（見警卷第4- 5頁），復有上開往來明細及
    合作金庫銀行匯款回條聯在卷可憑（見警卷第6 頁），堪信
    為真實。
  (二)被告所有上開帳戶之存摺、提款卡（含密碼），除提供作為
    詐騙他人匯入款項之帳戶外，並無交易價值，「阿文」卻要
    求被告提供上開之物作為質押，已屬有疑，何況，上開之物
    如僅作質押之用，衡情亦無提供提款卡密碼之必要。參以被
    告自承不知「阿文」之真實姓名、年籍，足認其與「阿文」
    應非熟識且有交情之朋友關係，則與被告非親非故之「阿文
    」在被告無資力購買直銷產品之情形下，卻願意幫忙介紹下
    線，並將下線所做的業績，充作被告所為，平白讓被告坐享
    利潤，亦與常情有違。
  (三)近來詐欺之犯罪類型層出不窮，而該等犯罪，多數係利用他
    人帳戶作為詐欺所得財物之出入帳戶，此經媒體廣為披露，
    被告係高職畢業之成年人，有警詢筆錄在卷可參（見警卷第
    1 頁），對此當無不知之理。再者，犯罪集團為方便收取贓
    款，並躲避檢警之查緝，而以他人帳戶供作所得款項出入之
    帳戶，衡情會先取得帳戶所有人之同意才使用，否則一旦帳
    戶所有人掛失，被害人匯入之款項即遭凍結無法提領，帳戶
    所有人反可輕易辦理補發存摺、變更印鑑、密碼，將款項提
    領一空，犯罪集團自不可能甘冒此風險。則被告對於所提供
    之上開帳戶存摺及提款卡（含密碼），將遭人作為詐欺取財
    所得財物匯入及提領之工具使用，應可預見，竟仍提供，顯
    見其對於帳戶供他人取得不法犯罪所得之用，亦不違背其本
    意，其有幫助詐欺取財之不確定故意甚明。
  (四)綜上所述，被告上開所為之辯解，顯不足採信。本件事證明
    確，被告犯行堪以認定。
四、按被告行為後，刑法施行法增訂第1條之1，將罰金單位改為
    新臺幣，並將刑法分則未經修正而條文定有罰金者，其罰金
    數額提高為30倍，惟因原本刑法第339 條所規定罰金之單位
    為銀元，與新臺幣折算比例為3比1，復因罰金罰鍰提高標準
    條例第1 條之適用，罰金數額業已提高10倍，因而實際上所
    得科處罰金之總數，固未提高，惟刑法第33條第5 款業經修
    正，罰金最低額由銀元1元以上，修正為新臺幣1千元以上，
    以百元計算之，經比較修正前、後之規定，修正後之規定並
    未較有利於行為人，依刑法第2條第1項前段應適用行為時法
    。又被告行為後，刑法第41條業經修正，並於95年7月1日施
    行，將易科罰金之折算標準提高為以新台幣1千元、2千元或
    3千元折算1日，經比較修正前、後之規定，修正後之規定並
    未較有利於行為人，依刑法第2條第1項前段應適用行為時法
    定其易科罰金之折算標準。
五、被告將其所有上開帳戶之存摺、提款卡（含密碼）交予他人
    作為詐欺取財之匯款帳戶使用，顯係基於幫助他人詐欺取財
    之犯意，且所為提供帳戶予他人之行為，係屬詐欺取財構成
    要件以外之行為，核其所為，係犯刑法第30條第1項、第339
    條第1項之幫助詐欺取財罪，爰依刑法第30條第2項減輕其刑
    。爰審酌被告提供帳戶予他人非法使用，使實行詐騙行為之
    人得手後，得以隱藏身份，助長詐欺之犯罪風氣，及犯罪所
    生之危害，暨被告犯後仍飾詞否認犯行、態度不佳等一切情
    狀，量處如主文所示之刑，並諭知易科罰金之折算標準。
六、依刑事訴訟法第299條第1項前段，刑法第2條第1項、第30條
    第1項、第2項、第339條第1項、修正前刑法第41條第1 項前
    段，罰金罰鍰提高標準條例第1 條前段、修正前罰金罰鍰提
    高標準條例第2條，判決如主文。
本案經檢察官乙○○到庭執行職務
中    華    民    國    95    年    12    月    26    日
                  刑事第二庭  審判長法  官
                                    法  官
                                    法  官  林慧英
上正本證明與原本無異。
如不服本判決，應於送達後10日內向本院提出上訴狀（須附繕本
），上訴於臺灣高等法院臺中分院。
                                書記官  廖碩薇
中    華    民    國    95    年    12    月    26    日
附錄論罪科刑法條
刑法第339條
意圖為自己或第三人不法之所有，以詐術使人將本人或第三人之
物交付者，處5年以下有期徒刑、拘役或科或併科1千元以下罰金
。
以前項方法得財產上不法之利益或使第三人得之者，亦同。
前二項之未遂犯罰之。


司法院資訊處製作；財團法人民間司法改革基金會備份。
